【裁判字號】    97,訴,610
【裁判日期】    970328
【裁判案由】    毒品危害防制條例
【裁判全文】
臺灣板橋地方法院刑事判決               97年度訴字第610號
公  訴  人  臺灣板橋地方法院檢察署檢察官
被      告  甲○○
上列被告因違反毒品危害防制條例案件，經檢察官提起公訴（九
十六年度毒偵字第九八六九號），於被告為有罪之陳述後，本院
合議庭裁定由受命法官獨任依簡式審判程序審理，茲判決如下：
    主  文
甲○○施用第一級毒品，累犯，處有期徒刑壹年肆月。扣案如附
表編號一所示之海洛因沒收銷燬，上開海洛因之外包裝袋伍個及
如附表編號二、三所示之物均沒收之。
    事  實
一、甲○○前因施用毒品違反毒品危害防制條例案件，經檢察官
    送觀察、勒戒後，因認有繼續施用毒品之傾向，再由檢察官
    送戒治處所施以強制戒治一年，嗣經裁定停止戒治，所餘戒
    治期間付保護管束，然於保護管束期間又因違反保護管束應
    遵守事項情節重大，經撤銷停止戒治令入戒治處所施以強制
    戒治，於民國八十九年五月十九日因戒治期滿執行完畢而釋
    放，並由臺灣板橋地方法院檢察署檢察官以八十九年度戒毒
    偵字第四五五號為不起訴之處分。又同因施用毒品違反毒品
    危害防制條例案件，經檢察官送戒治處所施以強制戒治並提
    起公訴，強制戒治部分於九十二年九月八日停上戒治而釋放
    ，並於九十二年十二月三日因戒治期滿未經撤銷停止戒治而
    視為執行完畢；公訴部分則由本院以九十一年度訴字第一九
    九一號判處有期徒刑八月確定，並於九十三年八月十八日執
    行完畢。復再因施用毒品違反毒品危害防制條例案件，經本
    院以九十三年度訴字第六九一號判處有期徒刑一年；另同因
    施用毒品違反毒品危害防制條例案件，經臺灣高等法院以九
    十四年度上訴字第一六○九號判處有期徒刑一年二月確定；
    復因脫逃案件，經本院以九十四年度簡字第三○五九號判處
    有期徒刑五月確定，並與上開宣示之有期徒刑一年二月合併
    定應執行刑為一年四月，再與前揭宣示之有期徒刑一年接續
    執行，甫於九十六年二月五日執行完畢（以上罪刑執行於本
    件構成累犯）。又再因兩度施用第一級毒品違反毒品危害防
    制條例案件，經本院以九十六年度訴字第三○七五號判決確
    定，嗣經減刑為有期刑月五月及六月，並定應執行刑為九月
    ；復同因施用第一級毒品及第二級毒品違反毒品危害防制條
    例案件，經本院九十六年度訴字第三六七三號判處有期徒刑
    一年及六月，並定應執行刑為一年四月確定，均尚未執行。
二、甲○○基於施用第一級毒品與第二級之犯意，於九十六年十
    二月二日十九時許，在位於臺北縣板橋市○○街六六號之華
    星汽車旅館一一七號房內，以混和海洛因及安非他命加水注
    射之方式，施用第一級毒品海洛因及第二級毒品安非他命乙
    次。
三、嗣於九十六年十二月二日二十二時十分許，為警在上址查獲
    ，並扣得其所有如附表所示之物。
四、案經臺北縣政府警察局海山分局移送臺灣板橋地方法院檢察
    署檢察官偵查起訴。
    理  由
一、犯罪事實之認定：
  (一)上揭犯罪事實，業據被告甲○○自白不諱，而其為警查獲後
    經採集尿液囑託鑑定結果，亦呈嗎啡（即海洛因進入人體後
    之代謝物）及安非他命類陽性反應，有臺灣科技檢驗股份有
    限公司出具之濫用藥物尿液檢驗報告乙份及臺北縣政府警察
    局毒品危害防制條例被移送者姓名暨代碼對照表各乙份附卷
    可稽，並有扣案如附表所示之物與卷附法務部調查局鑑定書
    可為佐證，堪信其前開自白應與事實相符。
  (二)又關於海洛因與安非他命可否併用或混合施用之疑義，查吸
    毒者混用安非他命及海洛因之例，並非罕見，據文獻報告指
    出，中樞神經興奮劑與鴉片類藥物，在成癮機轉之生理作用
    上共用同一路徑，其在多巴胺傳導路徑上的共同作用，使得
    中樞神經興奮劑如安非他命、古柯鹼與鴉片類藥物如嗎啡、
    海洛因同時混用時，產生彼此效用加成的效果；成癮者常見
    同時使用安非他命及鴉片類藥物，此種方式可增強止痛作用
    及欣快感，且不會造成各別藥物使用時之副作用或毒性之加
    成，成癮者明顯感受到鴉片類藥物可以減輕因興奮劑所造成
    的焦慮症狀，此有卷附高雄市立凱旋醫院八十五年七月二十
    三日八十五高市凱醫勒戒字第三八四七號函影本可按，自無
    何不能混用海洛因及安非他命之經驗法則存在，是以被告自
    白其於九十六年十二月二日，在上址將安非他命及海洛因混
    合施用，亦難謂無此可能性或有顯與常情不符之情形而加以
    排斥。是以被告於九十二年十二月二日十九時許，在上址混
    合施用海洛因及安非他命犯行，堪予認定。
  (三)又被告有事實欄所載因施用毒品違反毒品危害防制條例而受
    觀察勒戒、強制戒治、有罪判決及執行等情形，此亦有臺灣
    高等法院被告前案紀錄表在卷可憑。
  (四)是以本件事證明確，被告於強制戒治執行完畢釋放後五年內
    三犯以上施用海洛因及安非他命之行為，堪為認定，應予依
    法論科。
二、論罪科刑之法律適用：
  (一)按海洛因、安非他命分別為毒品危害防制條例第二條第二項
    第一款、第二款所定之第一級毒品及第二級毒品，核被告所
    為，係犯同條例第十條第一項之施用第一級毒品罪，及同條
    例第十條第二項之施用第二級毒品罪。其施用前後持有海洛
    因、安非他命之低度行為均為施用之高度行為所吸收，不另
    論罪。被告以同一施用行為同時觸犯上開二罪名，為想像競
    合犯，應依刑法第五十五條之規定，從其中法定刑較重之施
    用第一級毒品罪處斷。另被告有事實欄所載犯罪科刑執行之
    紀錄，有臺灣高等法院被告前案紀錄表附卷足參，其於有期
    徒刑執行完畢後五年以內故意再犯本件最重本刑為有期徒刑
    以上之罪，為累犯，均應依刑法第四十七條第一項之規定加
    重其刑。
  (二)爰審酌被告有前述犯罪及施用毒品遭查獲之紀錄，有臺灣高
    等法院被告前案紀錄表附卷足據，素行不佳，且前已因強制
    戒治執行完畢而經不起訴處分，業受毒品危害防制條例對施
    用毒品人之寬典，竟仍一再吸食，並施用兩種毒品，顯見並
    無悔意，惡性非淺，而其施用毒品實為戕害自身健康之犯罪
    ，於他人固無明顯重大危害，然對社會善良風氣已足生不良
    影響，並斟酌其施用之次數，及其於偵審中俱能坦認犯行，
    犯罪後之態度尚稱良好與前案判決情形等一切情狀，量處如
    主文所示之刑，以資儆懲。
  (三)警於查獲時扣得如附表編號一所示之海洛因，係查獲之第一
    級毒品及第二級毒品，應依毒品危害防制條例毒品危害防制
    條例第十八條第一項前段之規定併為沒收銷燬之諭知。又上
    開海洛因之外包裝袋，則為被告所有預備供其施用第一級毒
    品犯罪使用之物，亦經被告陳明在卷，應併依刑法第三十八
    條第一項第二款之規定為沒收之宣告。另扣案如附表編號二
    、三所示之物，係被告所有供本件施用毒品犯罪所用或預備
    供施用毒品犯罪所用之物，此同據被告供陳甚明，應併依刑
    法第三十八條第一項第二款之規定為沒收之諭知。
據上論斷，應依刑事訴訟法第二百七十三條之一第一項、第二百
九十九條第一項前段、毒品危害防制條例第十條第一項、第二項
、第二十三條第二項、第五十五條、第十八條第一項前段，刑法
第十一條前段、第四十七條第一項、第三十八條第一項第二款，
判決如主文。
本案經檢察官陳伯均到庭執行職務。
中    華    民    國    97    年    3     月    28    日
                    刑事第十庭  法  官  楊博欽
以上正本證明與原本無異
如不服本判決應於送達後十日內向本院提出上訴狀
                                書記官  李慈容
中    華    民    國    97    年    3     月    28    日
附錄本案論罪科刑法條全文：
毒品危害防制條例第十條
  施用第一級毒品者，處六月以上五年以下有期徒刑。
  施用第二級毒品者，處三年以下有期徒刑。
附表：
┌──┬───────────────────────┐
│編號│扣案物名稱及數量                              │
├──┼───────────────────────┤
│ 一 │海洛因五包（淨重23.97公克）                   │
├──┼───────────────────────┤
│ 二 │已使用之注射針筒乙支                          │
├──┼───────────────────────┤
│ 三 │未使用之注射針筒七支                          │
└──┴───────────────────────┘


司法院資訊處製作；財團法人民間司法改革基金會備份。
